臺灣高等法院刑事裁定
111年度毒抗字第875號
抗  告  人  杜詩涵
即  被  告          



上列抗告人因毒品危害防制條例案件，不服臺灣新北地方法院中
華民國111年8月3日裁定（111年度毒聲字第804號），提起抗告
，本院裁定如下：
    主  文
抗告駁回。                                              
    理  由
一、原裁定意旨略以：抗告人甲○○於民國110年10月1日2時58分
    許為警採尿時起回溯96小時內某時，在不詳地點，以不詳方
    式，施用第二級毒品甲基安非他命1次。嗣於110年9月30日2
    3時53分許，在新北市○○區○○路0號探索汽車旅館102號房內
    為警查獲，經徵得其同意採集其尿液送驗，結果呈甲基安非
    他命、安非他命陽性反應乙節，有尿液採驗同意書（聲請書
    誤載為勘察採證同意書）、新北市政府警察局受採集尿液檢
    體人姓名及檢體編號對照表、台灣檢驗科技股份有限公司11
    0年10月19日出具之濫用藥物檢驗報告（檢體編號：E0000000
    號）各1份附卷可佐，足認被告於採尿時起回溯96小時內確
    有施用甲基安非他命之事實，其施用第二級毒品犯嫌堪以認
    定。爰依毒品危害防制條例第20條第1項、觀察勒戒處分執行條
    例第3條第1項之規定，裁定將被告送勒戒處所觀察、勒戒等語
    。
二、抗告意旨略以：當日朋友邀請前往汽車旅館，當時進出不到
    多久時間，因朋友拿出不明飲料叫我試幾口，我因為相信他
    也不知道這是什麼，出於好奇心所以拿起來喝了2、3口，但
    他沒跟我收錢，所以不知道以為是飲料，本人承認有吸食三
    級毒品也繳完錢上完課，不知道說因為喝朋友給的不明飲料
    就變成第二級毒品要被勒戒，請求法官從輕量刑給予機會等
    云云。
三、按犯第10條之罪者，檢察官應聲請法院裁定，令被告或少年
    入勒戒處所觀察、勒戒，其期間不得逾2月；依前項規定為
    觀察、勒戒或強制戒治執行完畢釋放後，3年後再犯第10條
    之罪者，適用前2項之規定，毒品危害防制條例第20條第1項
    、第3項定有明文。而上開所謂「3年後再犯」，只要本次再
    犯距最近1次觀察、勒戒或強制戒治執行完畢釋放，已逾3年
    者，即該當之，不因其間有無犯第10條之罪經起訴、判刑或
    執行而受影響（最高法院109年度台上大字第3826號刑事大
    法庭裁定參照）。又「附命完成戒癮治療緩起訴」之被告，
    縱使完成「戒癮治療」，仍難認等同於觀察、勒戒或強制戒
    治已執行完畢之情形（最高法院110年度台上字第2096號判
    決意旨參照）；次按現行毒品危害防制條例第24條第1項，
    採行「觀察、勒戒」與「緩起訴之戒癮治療」並行之雙軌模
    式。「觀察、勒戒」程序，係針對受處分人所為保安處分，
    目的在戒除行為人施用毒品身癮及心癮，以達教化與治療之
    目的，其立法意旨在幫助施用毒品者戒毒，性質上為一療程
    ，而非懲罰，並屬強制規定；除檢察官審酌個案情形，依同
    條例第24條第1項為附命完成戒癮治療之緩起訴處分外，凡
    經檢察官聲請法院裁定將被告送勒戒處所觀察、勒戒者，法
    院僅得就其聲請審查被告是否有施用毒品之行為，以及被告
    是否為「初犯」或「3年後再犯」而為准駁之裁定，並無自
    由斟酌改以其他方式替代或得以其他原因免予執行之權。又
    觀察、勒戒及強制戒治等保安處分，既屬用以矯治、預防行
    為人反社會性格，而具社會保安功能之保安處分，當無因行
    為人之個人或家庭因素而免予執行之理。
四、經查：
　㈠抗告人於110年10月1日2時58分許在新北市政府警察局中和分
    局員山派出所採尿，其尿液檢體經送台灣檢驗科技股份有限
    公司以酵素免疫分析法（EIA法）為初步檢驗，並以氣相層
    析質譜儀法（GC/MS法）為複驗後，結果呈安非他命、甲基
    安非他命陽性反應乙節，有其尿液採驗同意書、新北市政府
    警察局受採集尿液檢體人姓名及檢體編號對照表、台灣檢驗
    科技股份有限公司110年10月19日濫用藥物檢驗報告（檢體
    編號：E0000000號）各1份附卷可稽，是被告之尿液檢體確
    實經檢驗出含甲基安非他命代謝物質乙節，堪以認定。而本
    件同時查獲摻有甲基安非他命之毒品包，且同時遭查獲之陳
    書嫻坦承係將該毒品包泡熱水施用，有搜索扣押筆錄及陳書
    嫻之警詢筆錄在卷可參（見毒偵卷第65、49頁），而毒品包
    之外包裝僅有蘋果圖案，無法知悉內容物，有現場照片在卷
    可參（見毒偵卷第76頁），抗告人同在現場，如未詢問陳書
    嫻內容物為何，豈有隨意飲用之理？又陳書嫻明知毒品包內
    摻有第二級毒品，價格不眥，且施用後可能造成精神狀況異
    常，難認全未告知抗告人內容物為何，即提供抗告人飲用之
    理。是抗告人所辯，與常情有違，難以憑採。是檢察官因而
    逕依毒品條例第20條第1項規定，向原審法院聲請裁定令抗
    告人入勒戒處所施以觀察、勒戒，於法自無不合。
　㈡又抗告人請求從輕量刑，惟觀察、勒戒，係針對受處分人所
    為保安處分，目的在戒除行為人施用毒品身癮及心癮，以達
    教化與治療之目的，其立法意旨在幫助施用毒品者戒毒，性
    質上為一療程，其等治療處置，乃結合醫師、觀護人、社工
    心理諮商等不同領域之專業人員參與之保安處分措施，並協
    助重新塑造生活紀律，改變其病態行為，與刑罰之執行並不
    相同，是抗告人於此有所誤會。　
五、綜上所述，原審依檢察官之聲請，裁定令抗告人入勒戒處所
    觀察、勒戒，核其認事用法，並無違誤或不當。抗告人猶執
    前詞提起抗告，為無理由，應予駁回。　　
據上論斷，應依刑事訴訟法第412 條，裁定如主文。
中　　華　　民　　國　　111 　年　　12　　月　　 7　　日
                  刑事第八庭    審判長法　官  陳世宗
                                      法　官  吳勇毅
                                      法　官  呂寧莉
以上正本證明與原本無異。
不得再抗告。
                                      書記官  賴資旻
中　　華　　民　　國　　111 　年　　12　　月　　 7 　 日